【裁判字號】    88,訴,1666
【裁判日期】    900131
【裁判案由】    拆屋交地
【裁判全文】
臺灣臺南地方法院民事判決  八十八年度訴字第一六六六號
    原      告  丙○○
    訴訟代理人  丁○○
    被      告  甲○○
    訴訟代理人  乙○○○
右當事人間請求拆屋交地事件，本院判決如左：
    主    文
原告之訴駁回。
訴訟費用由原告負擔。
    事    實
甲、原告方面：
一、聲明：求為判決被告應將坐落原告所有台南縣東山鄉○○段三八五地號土地上，
    面積約十三坪之房屋拆除。
二、陳述：坐落台南縣東山鄉○○段三八五地號土地（下稱系爭土地）為原告所有，
    自民國（下同）八十七年間起為被告無權占有建造房屋，占有面積約十三坪（下
    稱系爭房屋），被告於八十七年三月十三日向東山鄉調解委員會申請土地及房屋
    問題調解，同月二十五日因被告不願以每平方公尺五萬元之市價補償原告，兩造
    和解乃不成立，為此，本於民法第七百六十七條規定訴請被告拆除房屋。
三、證據：提出台南縣白河地政事務所地價證明書一紙、戶籍謄本一份、聲請調解書
    一份、台南縣政府建設局使用執照一份、地籍圖謄本一份、
乙、被告方面：
一、聲明：求為判決駁回原告之訴。
二、陳述：未占用原告所有系爭土地。
三、證據：提出公證書一份為證。
丙、本院依職權囑託台南縣白河地政事務所、內政部土地測量局至現場勘測並製作複
    丈成果圖。
    理    由
一、按訴狀送達後，原告不得將原訴變更或追加他訴。但經被告同意或不甚礙被告之
    防禦及訴訟之終結者，不在此限，民事訴訟法第二百五十五條定有明文。本件原
    經訴外人丁○○本於民法第七百六十七條規定起訴請求被告拆除系爭房屋，嗣於
    訴訟進行中即八十八年十月二十六日原告丙○○本於民法第七百六十七條規定追
    加起訴，仍請求被告拆除系爭房屋，訴外人丁○○則撤回其訴，因原告為訴之追
    加無礙本件訴訟之終結，且被告亦未表示異議，其追加於法並無不合，核先敘明
    。
二、原告起訴主張：系爭坐落台南縣東山鄉○○段三八五地號土地為原告所有，自八
    十七年間起為被告無權占有建造系爭房屋，占有面積約十三坪，被告於八十七年
    三月十三日向東山鄉調解委員會申請土地及房屋問題調解，同月二十五日因被告
    不願以每平方公尺五萬元之市價補償原告，兩造和解乃不成立，為此，本於民法
    第七百六十七條規定訴請被告拆除系爭房屋等語；被告則以：伊之房屋並未占用
    原告所有系爭土地等語，資為抗辯。
三、原告主張系爭土地為其所有一節，業據提出地籍圖謄本、建物使用執照一份為證
    ，並為被告所不爭執，自堪信為真實。原告又主張：被告自八十七年間起建造系
    爭房屋，占用其所有系爭土地面積約十三坪云云，為被告所否認，並以前揭情詞
    置辯。經查：被告抗辯：伊所有系爭建物位置均位於東山鄉○○段三八四地號土
    地內之事實，業據本院會同台南縣白河地政事務所勘驗現場屬實，並有勘驗筆錄
    、台南縣白河地政事務所八十八年十二月二十七日八十八所二字第六三九九號函
    附複丈成果圖在卷可稽，足證被告所有系爭建物並未占用原告所有系爭三八五地
    號土地。嗣因原告不服上開鑑測結果，本院又依其請求，囑託內政部土地測量局
    覆鑑，經該局鑑定結果仍稱：被告所有建物（坐落台南縣東山鄉○○村○○路六
    八號）並未逾越使用原告所有東山鄉○○段三八五地號土地等語，有內政部土地
    測量局八十九年十二月二十九日八九地測二字第一八五六四號函在卷足參，是被
    告抗辯：未占有原告所有系爭土地等語，堪予採信。原告主張：被告無權占用其
    土地，面積約十三坪云云，即不足採。
四、按所有人對於無權占有或侵奪其所有物者，得請求返還之。對於妨害其所有權者
    ，得請求除去之。有妨害其所有權之虞者，得請求防止之，民法第七百六十七條
    固定有明文。惟本件被告所建系爭房屋並未逾越使用原告所有東山鄉○○段三八
    五地號土地等語，業如前述，對於原告之所有權並未加以妨害，從而，原告本於
    所有權之作用，請求被告拆除系爭房屋，為無理由，不應准許。
五、結論：原告之訴為無理由，依民事訴訟法第七十八條，判決如主文。
中      華      民      國    九十      年      一      月    三十一    日
                                臺灣臺南地方法院民事第一庭
~B法      官  李杭倫
右為正本係照原本作成
如對本判決上訴，須於判決送達後廿日內向本院提出上訴狀
中      華      民      國    九十      年      一      月    三十一    日
~B法院書記官  汪維屏


司法院資訊處製作；財團法人民間司法改革基金會備份。
